【裁判字號】    97,交聲,165
【裁判日期】    970805
【裁判案由】    違反道路交通管理處罰條例聲明異議
【裁判全文】
臺灣雲林地方法院交通事件裁定         97年度交聲字第165號
原處分機關  交通部公路總局嘉義區監理所雲林監理站
異  議  人
即受處分人  甲○○
上列異議人因違反道路交通管理處罰條例案件，對於交通部公路
總局嘉義區監理所雲林監理站所民國97年7 月15日所為之裁罰處
分（原處分案號：雲監裁字第裁72-Z00000000號）聲明異議，本
院裁定如下：
    主  文
異議駁回。
    理  由
一、原處分意旨略以：異議人即受處分人甲○○於民國97年5 月
    29日19時30分許，在南投縣竹山鎮某處飲酒後，已達不能安
    全駕駛交通工具之程度，仍於同日20時24分許，駕駛車號SL
    -4082 號自小客車，行經國道3 號南下車道258.6 公里處（
    雲林縣林內鄉境內），遭警攔檢，並測得其呼氣酒精濃度達
    每公升1.01毫克，因而涉犯公共危險罪嫌，而由臺灣雲林地
    方法院檢察署（下稱雲林地檢署）檢察官於97年6 月12日，
    以97年度偵字第2874號為緩起訴處分確定，緩起訴期間為1
    年，緩起訴條件為「異議人應在緩起訴處分確定送達後60日
    內，支付新臺幣（下同）40,000元與財團法人犯罪被害人協
    會臺灣雲林分院」，故原處分機關交通部公路總局嘉義區監
    理所雲林監理站乃於97年7 月15日，依道路交通管理處罰條
    例第24條、第35條第1 項第1 款之規定，開具裁決書，裁罰
    異議人「吊扣駕照12個月及施以道路交通安全講習」在案。
二、聲明異議意旨略以：異議人所為上述酒醉駕車之行為，已經
    雲林地檢署為緩起訴處分確定，並已匯款40,000元至財團法
    人犯罪被害人協會臺灣雲林分院之指定帳戶內，自不得再處
    行政罰，否則將違反一行為不二罰原則，故異議人對於原處
    分機關之裁罰實難甘服，爰依法聲明異議等語。
三、按汽車駕駛人飲用酒類或其他類似物後，其吐氣所含酒精濃
    度超過每公升0.25毫克，不得駕車；駕駛汽車經測試檢定酒
    精濃度超過標準，處汽車駕駛人15,000元以上60,000元以下
    之罰鍰，並當場移置保管該汽車及吊扣駕駛執照1 年；因而
    肇事致人受傷者，並吊扣駕駛執照2 年；致人重傷或死亡者
    ，吊銷其駕駛執照，並不得再考領，道路交通安全規則第11
    4 條第2 款、道路交通管理處罰條例第35條第1 項第1 款分
    別定有明文。又汽車駕駛人有酒醉駕車之違規行為，應接受
    道路交通安全講習，復為同條例第24條第1 項第2 款所明定
    。經查：
  (一)異議人於上述時地，在呼氣酒精濃度已達每公升1.01毫克之
    情形下，仍駕駛前揭車輛，為警查獲，復由雲林地檢署檢察
    官為緩起訴處分確定，異議人業已履行緩起訴所附加之條件
    ，原處分機關仍開具裁決書，裁罰異議人吊扣駕照12個月，
    並應參加道路交通安全講習等事實，業經異議人供陳甚明，
    復有雲林地檢署檢察官97年度偵字第2874號緩起訴處分書、
    華南商業銀行活期性存款存款憑條、內政部警政署國道公路
    警察局97年5 月29日公警局交字Z00000 000號舉發違反道路
    交通管理事件通知單及原處分機關所開立之裁決書等在卷可
    稽，堪信為真實。
  (二)異議人雖執前詞置辯，然行政罰法第26條規定：「一行為同
    時觸犯刑事法律及違反行政法上義務規定者，依刑事法律處
    罰之。但其行為應處以其他種類行政罰或得沒入之物而未經
    法院宣告沒收者，亦得裁處之。前項行為如經不起訴處分或
    為無罪、免訴、不受理、不付審理之裁判確定者，得依違反
    行政法上義務規定裁處之。」此即所謂一行為不二罰原則之
    具體化展現。揆諸該條規定之立法理由，係考量一行為同時
    觸犯刑事法律及違反行政法上義務規定時，由於刑罰與行政
    罰同屬對不法行為之制裁，而刑罰之懲罰作用較強，故依刑
    事法律處罰，即足資警惕時，實無一行為二罰再處行政罰之
    必要，且刑事法律處罰，由法院依法定程序為之，較符正當
    法律秩序，應予優先適用，故同時觸犯刑事法律及違反行政
    法上義務規定之行為，行政機關得否科以與刑罰「相類」之
    行政罰處罰，端視該行為之刑事訴追或審判程序終局結果而
    定，在刑事訴追、審判程序尚未終局確定前，行政機關自不
    得逕予裁罰；至於罰鍰以外之「其他種類」行政罰，因兼具
    維護公共秩序之作用，為達行政目的，行政機關仍得併予裁
    處。再吊扣駕照及施以道路交通安全講習，乃屬裁罰性之不
    利處分（行政罰法第2 條之規定參照），係為達嚇阻酒後駕
    車之不法行為，維護道路交通用路權人生命、身體安全法益
    為主要目的，屬上述其他種類行政罰之一，參照前述說明，
    縱異議人酒後駕車之行為已經緩起訴處分確定（緩起訴處分
    究為刑罰或不起訴處分，實務上容有爭論），仍得併為裁罰
    之，而與一行為不二罰原則無違。異議人認原處分機關之裁
    罰違反一行為不二罰原則云云，尚有誤會。
四、綜上所陳，本件異議人確有前述酒後超過規定標準而駕駛動
    力交通工具之行為，則原處分機關依照上述規定裁罰異議人
    吊扣駕照12個月，並施以道路交通安全講習，經核於法並無
    不合，準此，本件異議為無理由，應予駁回。
五、依道路交通管理處罰條例第87條第2 項、道路交通案件處理
    辦法第19條，裁定如主文。
中    華    民    國    97    年    8     月    5     日
                  交通法庭    法  官  王  紹  銘
以上正本證明與原本無異。
如不服本裁定，應於裁定送達後5 日內向本院提出抗告狀（須附
繕本）。
                              書記官  王  秀  如
中    華    民    國    97    年    8     月    7     日


司法院資訊處製作；財團法人民間司法改革基金會備份。
